【裁判字號】    95,上訴,578
【裁判日期】    950428
【裁判案由】    違反毒品危害防制條例
【裁判全文】
臺灣高等法院高雄分院刑事判決         95年度上訴字第578號
上  訴  人  臺灣高雄地方法院檢察署檢察官
被      告  甲○○
上列上訴人因被告違反毒品危害防制條例案件，不服臺灣高雄地
方法院94年度訴字第1770號中華民國95年2 月15日第一審判決（
起訴案號：臺灣高雄地方法院檢察署94年度毒偵字第3581號；移
送台灣高雄地方法院併案審理案號：同署94年度毒偵字第5099號
；移送本院併案審理案號：同署95年度毒偵字第1342號），提起
上訴，本院判決如下：
    主  文
原判決撤銷。
甲○○連續施用第一級毒品，處有期徒刑捌月。扣案之第一級毒
品海洛因壹包（淨重零點壹參公克，空包裝重零點參公克）沒收
銷燬。
    事  實
一、甲○○曾於民國86年間，因麻醉藥品管理條例案件，經台灣
    高雄地方院判處有期徒刑5 年6 月，嗣經本院駁回上訴，復
    經最高法院判決駁回上訴確定；另於87年間因違反槍砲彈藥
    刀械管制條例案件，經台灣高雄地方法院以87年度訴字第25
    34號判處有期徒刑1 年4 月，嗣經本院撤銷原判決仍判處有
    期徒刑1 年4 月確定，2 案接續執行，於93年12月30日假釋
    出監，刑期應至96年2 月18日始執行完畢（不構成累犯）。
    另因施用毒品案件，經台灣高雄地方法院以87年度毒聲字第
    740 號裁定送觀察、勒戒後，認有繼續施用毒品傾向，經該
    院以87年度毒聲字第1246號裁定令入戒治處所施以強制戒治
    ，嗣經該院以87年度毒聲字第3842號裁定停止戒治後，復因
    施用毒品案件，經該院以88年度毒聲字第1043號裁定撤銷停
    止戒治復令入戒治處所施以強制戒治，於89年5 月17日執行
    完畢出監，並經臺灣高雄地方法院檢察署檢察官於89年5 月
    26日以89年度戒毒偵字第633 號為不起訴處分確定。詎仍不
    知戒絕毒癮，明知海洛因係毒品危害防制條例第2 條第2 項
    第1 款所明定之第一級毒品，不得持有及施用，仍於前述觀
    察、勒戒及強制戒治執行完畢釋放後5 年內，復基於施用第
    一級毒品海洛因之概括犯意，先後於：(一)94年4 月6 日21時
    許，在其位於高雄縣鳳山市○○○路583 巷2 之1 號3 樓住
    處，以將海洛因摻入香菸內吸取其煙霧之方式，施用第一級
    毒品海洛因1 次；(二)95年1 月16日19時許，在不詳處所，施
    用第一級毒品海洛因1 次。嗣先後於：(一)94年4 月7 日11時
    10分許，經臺灣高雄地方法院檢察署觀護人通知採集尿液送
    驗後，檢驗結果呈嗎啡陽性反應；(二)94年4 月7 日13時許，
    因行跡可疑，為警在高雄市○鎮區○○路與凱旋路口查獲，
    並扣得陳天仁所有丟棄於路上之海洛因1 包（淨重0.13公克
    ，空包裝重0.3 公克），且經陳天仁同意採尿送驗後呈嗎啡
    陽性反應，始知上情；(三)95年1 月16日16時50分許，在高雄
    市○○區○○路與瀨南街口，為警臨檢查獲，經甲○○同意
    警方採尿送驗呈嗎啡陽性反應，始悉上情。
二、案經高雄市政府警察局小港分局、高雄市政府警察局先後報
    請臺灣高雄地方法院檢察署檢察官偵查起訴及移送併案審理
    ，暨臺灣高雄地方法院檢察署檢察官自動檢舉偵查後移送併
    辦。
    理  由
一、本件被告甲○○於本院經合法傳喚，無正當理由不到庭，惟
    其於原審審理時對於事實欄編號一之(一)之犯罪事實坦承不諱
    （原審卷第118 頁），且其於94年4 月7 日向臺灣高雄地方
    法院檢察署觀護人報到時及為警查獲後，分別於94年4 月7
    日11時10分許、同日17時4 分許所採集之尿液，確均呈嗎啡
    陽性反應，此有臺灣檢驗科技股份有限公司94年4 月21日報
    告編號KＺ000000000000號濫用藥物尿液檢驗報告、臺灣高雄
    地方法院檢察署受保護管束人尿液檢體監管紀錄表、高雄市
    立凱旋醫院94年4 月25日轉碼編號00000000號、毒品案件嫌
    疑人尿液代碼與姓名對照表各1 份附卷可稽（台灣高雄地方
    法院94年度毒偵字第5099號卷第2 、3 頁；原審卷第33、34
    頁）。復有疑似海洛因之白粉1 包扣案可佐，且該白粉經送
    請法務部調查局鑑定結果，認確含第一級毒品海洛因成份（
    淨重0.13公克，空包裝重0.3 公克），亦有法務部調查局94
    年7 月27日調科壹字第220020556 號鑑定通知書1 紙在卷可
    憑（原審卷第19頁）。此外，復有搜索扣押筆錄、扣押物品
    目錄表各1 份及照片1 張附卷足佐。被告前揭自白與事實相
    符，堪足採信。
二、又被告於警詢中對於事實欄編號一之(二)之犯罪事實矢口否認
    ，辯稱伊未施用海洛因云云，惟查被告於95年1 月16日為警
    查獲採尿送驗結果，確呈嗎啡陽性反應，此有高雄市立凱旋
    醫院95年1 月24日轉碼編號A00000000 號濫用藥物尿液檢驗
    報告及嫌疑人尿液採證代碼表各1 紙在卷可稽（高市警保大
    偵專字第8528號卷12、13頁）。又按人體投與海洛因後，迅
    速水解轉變為嗎啡，再循嗎啡之代謝途徑，排出體外，50％
    以上於8 小時內，自尿中排出，90％於24小時內，自尿中排
    出，採樣應於投與嗎啡24小時內進行為宜；此經行政院衛生
    署藥物食品檢驗局以（80）藥檢壹字第056954號函釋明確，
    足認被告確於95年1 月16日19時許採尿時回溯24小時內之某
    時施用第一級毒品1 次，其辯稱未施用云云，顯係卸責之詞
    ，委無足取。
三、被告前因施用毒品案件，經台灣高雄地方法院以87年度毒聲
    字第740 號裁定送觀察、勒戒後，認有繼續施用毒品傾向，
    經該院以87年度毒聲字第1246號裁定令入戒治處所施以強制
    戒治，嗣經該院以87年度毒聲字第3842號裁定停止戒治後，
    復因施用毒品案件，經該院以88年度毒聲字第1043號裁定撤
    銷停止戒治復令入戒治處所施以強制戒治，於89年5 月17日
    執行完畢出監，並經臺灣高雄地方法院檢察署檢察官於89年
    5 月26日以89年度戒毒偵字第633 號為不起訴處分確定，此
    有臺灣高等法院被告前案紀錄表1 紙在卷足參，其於前案觀
    察、勒戒及強制戒治執行完畢後，5 年內再犯本件施用毒品
    罪之事實，事證明確，應予依法論科。
四、按海洛因係毒品危害防制條例第2 條第2 項第1 款所明定之
    第一級毒品，不得持有及施用，核被告所為，係犯毒品危害
    防制條例第10條第1 項之施用第一級毒品海洛因罪。其施用
    第一級毒品前後，持有海洛因之低度行為，應為施用之高度
    行為所吸收，不另論罪。又其先後2 次施用第一級毒品之犯
    行，時間緊接，犯罪構成要件相同，顯係基於概括犯意反覆
    為之，為連續犯，應依刑法第56條規定，以一罪論。
五、原審據以論處被告罪刑，固非無見；惟查原審未及就被告於
    95年1 月16日19時許回溯24小時內之某時施用第一級毒品之
    犯行，併予審酌，尚有未洽。檢察官以此部分與起訴部分有
    連續犯之裁判上一罪關係，為起訴效力所及，原審就此部分
    未及併予審酌，指摘原判決不當，提起上訴，為有理由。爰
    審酌被告經觀察、勒戒及強制戒治後，仍未能戒絕其毒癮，
    足證前開保安處遇措施已難收矯治其惡性，惟念其於犯罪後
    坦承部分犯行及所犯為自戕行為等一切情狀，量處如主文第
    2 項所示之刑，以資懲儆。扣案之第一級毒品海洛因1 包（
    淨重0.13公克，空包裝重0.3 公克），屬第一級毒品，依毒
    品危害防制條例第18條第1 項前段規定，不問屬於犯人與否
    ，宣告沒收銷燬之。至鑑驗耗用之第一級毒品海洛因既已滅
    失，爰不予宣告沒收銷燬。
五、另併案意旨（94年度毒偵字第5099號）略以：被告於94年4
    月7 日11時許回溯24小時內某時，在不詳地點施用第一級毒
    品海洛因1 次之犯行，惟本件併案之查獲時間（94年4 月7
    日11時10分許）與起訴之查獲時間（同日13時許）相近，被
    告亦堅稱僅有於94年4 月6 日21時許施用第一級毒品海洛因
    1 次，公訴人亦於原審當庭表示上開併案犯罪事實與起訴犯
    罪事實係屬同一，是上開併案犯罪事實與起訴犯罪事實相同
    ，本院已併予審酌，附此敘明。
六、被告經合法傳喚，無正當理由不到庭，爰不待其陳述逕行判
    決。
據上論結，應依刑事訴訟法第369 條第1 項前段、第364 條、第
299 條第1 項前段、第371 條，刑法第11條前段、第56條，毒品
危害防制條例第10條第1 項、第18條第1 項前段，判決如主文。
本案經檢察官王登榮到庭執行職務。
中    華    民    國    95    年    4     月    28    日
                  刑事第六庭  審判長法  官  張盛喜
                                    法  官  莊崑山
                                    法  官  李璧君
以上正本證明與原本無異。
如不服本判決應於收受本判決後10日內向本院提出上訴書狀，其
未敘述上訴理由者，並得於提起上訴後10日內向本院補提理由書
狀（均須按他造當事人之人數附繕本）「切勿逕送上級法院」。
中    華    民    國    95    年    5     月    1     日
                                    書記官  唐奇燕
附錄本件判決論罪科刑法條：
毒品危害防制條例第10條第1項
施用第一級毒品者，處6月以上5年以下有期徒刑。


司法院資訊處製作；財團法人民間司法改革基金會備份。
